【裁判字號】    98,易,501
【裁判日期】    980505
【裁判案由】    詐欺
【裁判全文】
臺灣臺中地方法院刑事判決               98年度易字第501號
公  訴  人  臺灣臺中地方法院檢察署檢察官
被      告  戊○○
                    2
上列被告因詐欺案件，經檢察官聲請簡易判決處刑（九十七年度
偵字第二八八五四號），及移送併案審理（九十八年度偵字第二
九三七、六七八七號），本院臺中簡易庭認不宜逕以簡易判決處
刑，移由本院刑事庭改依通常程序審理（九十八年度中簡字第二
一六號），由本院合議庭裁定依簡式審判程序及依職權併為審理
（九十八年度偵字第八四二七號）判決如下：
    主    文
戊○○幫助意圖為自己不法之所有，以詐術使人將本人之物交付
，處有期徒刑肆月，如易科罰金，以新臺幣壹仟元折算壹日。
    犯罪事實
一、戊○○雖可預見提供其所有之金融機構帳戶存摺及金融卡與
    陌生之人使用，可能幫助他人作為實施詐欺取財犯行之工具
    ，以躲避警方之查緝，詎竟仍不違其本意而基於幫助已成年
    之正犯實施詐欺取財罪之不確定故意，因見報載廣告而與真
    實姓名、年籍均不詳之成年男子聯絡後，於民國九十七年十
    月二十七日下午二時許，在臺中縣龍井鄉○○○路一八五號
    麥當勞速食店內，將其申請開立之合作金庫永安分行（帳號
    ：0000000000000號）、臺灣銀行黎明分行（
    帳號：000000000000號）、臺中嶺東郵局（帳
    號：00000000000000號）及其女兒（真實姓
    名、年籍均詳卷）帳號不詳之臺中嶺東郵局帳戶之存摺各一
    本及提款卡（含密碼）各一張，以新臺幣（下同）五千元之
    價格，同時出賣交付與上開真實姓名不詳之成年男子，以幫
    助前開姓名不詳之成年男子所屬之詐欺集團實施詐欺取財之
    犯行。而前揭已成年之詐欺集團成員乃共同基於詐欺取財之
    為自己不法所有意圖之犯意聯絡：（一）於九十七年十月二
    十八日下午五時十五分許，撥打電話向已滿十八歲之丁○○
    佯稱為玉山銀行行員，並騙稱其在東森購物填錯單據誤辦分
    期付款，須向玉山銀行確認取消云云，使丁○○信以為真，
    陷於錯誤，乃於同日下午六時三十二分許，依其指示持提款
    卡前至設於高雄市三民區○○○路二六八號之全家便利商店
    自動櫃員機操作，而匯款九千九百八十三元至戊○○上開合
    作金庫永安分行帳戶內。（二）又於九十七年十月二十七日
    至同年月二十九日十一時三十三分許前之某時，以電話向已
    成年之乙○○假稱為長虹電子香港分公司之主任，因中獎一
    百萬元，須先匯款始可領取獎金云云，使乙○○誤信為真，
    陷於錯誤，而於同日上午十一時三十三分許，前至華南銀行
    西豐原分行臨櫃匯款五萬元至戊○○前開臺灣銀行黎明分行
    帳戶。（三）於九十七年十月二十九日上午十時許，以電話
    向已成年之楊清翔謊稱為其友人徐正文，需款調度資金云云
    ，使楊清翔陷於錯誤而聯絡其妻子己○○於同日上午十一時
    三十分許，前至址設高雄縣鳳山市○○路五八號之花旗銀行
    ，匯款十八萬元至上揭戶名為戊○○之臺中領東郵局帳戶內
    。（四）於九十七年十月二十八日在電話中向已成年之林慧
    娥騙稱為長紅數位家電公司之組長，因其抽中電話問卷第三
    獎之獎金一百零五萬元，惟須先繳付二十一萬元之稅金即公
    司認購金始可領獎，如不夠錢繳付，可先支付八萬元後選購
    液晶電視機云云，使林慧娥信以為真，陷於錯誤，於同日下
    午二時許匯款八萬元至戊○○前開臺灣銀行黎明分行帳戶。
    （五）於九十七年十月二十七日或同年月二十八日十時三十
    五分許前之該日某時，以電話向已成年之丙○○佯騙為亞星
    電子精品百貨公司人員，因其中獎八十八萬元，須先匯款十
    萬元加入會員，始可領取前開獎金云云，使丙○○陷於錯誤
    而於九十七年十月二十八日上午十一時三十五分許，前至址
    設高雄市○○區○○路二號果貿郵局，匯款十萬元至前揭戶
    名為戊○○之臺中嶺東郵局帳戶內。嗣因丁○○、乙○○、
    楊清翔、林慧娥、丙○○紛紛發覺受騙而報警處理，乃為警
    循線查悉上情。
二、案經臺中市警察局第六分局報請臺灣臺中地方法院檢察署檢
    察官偵查後聲請簡易判決處刑，及由臺中市警察局第四分局
    報請臺灣臺中地方法院檢察署檢察官偵查後移送併案審理（
    （即九十八年度偵字第二九三七、六七八七號），經本院改
    依通常程序後由本院合議庭裁定依簡式審判程序，並依職權
    就九十八年度偵字第八四二七號一案併為審理。
    理    由
一、訊據被告戊○○對於上揭事實坦承不諱，且有證人丁○○、
    乙○○、己○○（即被害人楊清翔之妻）、林慧娥、丙○○
    五人於警詢時之證述在卷可稽，復有合作金庫銀行存摺存款
    客戶全部資料查詢單、新開戶建檔登錄單、客戶當明份交易
    資料查詢單、自動櫃員機交易明細表、臺灣銀行綜合存款印
    鑑卡、存摺交易往來明細查詢、匯款回條聯、匯款委託書、
    無摺存入憑條存根、匯款執據各一份在卷可佐，本件事證明
    確，被告犯行洵足認定。
二、核被告所為，係犯刑法第三十條第一項前段、刑法第三百三
    十九條第一項之幫助詐欺取財罪。又被告以一幫助行為，同
    時幫助前開姓名不詳之成年男子所屬之詐欺集團成員之正犯
    實施多個詐欺取財犯行，係以一行為觸犯多個幫助詐欺取財
    罪之同種想像競合犯，應依刑法第五十五條前段之規定，從
    一重處斷。再聲請簡易判決處刑書雖未敘及被告幫助前揭正
    犯對如犯罪事實欄一、（三）至（五）所示之被害人實施詐
    欺取財之幫助詐欺取財行為，然此部分與聲請簡易判決處刑
    書所載之被告幫助上開正犯對如犯罪事實欄一、（一）、（
    二）所示之被害人實施詐欺取財之幫助詐欺取財犯行間，具
    有想像競合犯之裁判上一罪關係，均為聲請簡易判決處刑效
    力所及，本院自均應併為審理，附此敘明。再被告係幫助已
    成年之正犯實施詐欺取財之罪，為幫助犯，爰依刑法第三十
    條第二項之規定，按正犯之刑減輕之。爰審酌被告之素行、
    犯罪之動機、目的、以提供金融帳戶及提款卡與成年正犯使
    用之幫助詐欺取財之手段、對被害人丁○○、乙○○、楊清
    翔、林慧娥、丙○○所生之損害及被告犯罪後之態度等一切
    情狀，量處如主文所示之刑，並諭知易科罰金之折算標準，
    以示懲儆。
據上論斷，應依刑事訴訟法第四百五十二條、第二百七十三條之
一第一項、第二百九十九條第一項前段，刑法第三十條第一項前
段、第二項、第三百三十九條第一項、第五十五條前段、第四十
一條第一項前段，刑法施行法第一條之一第一項、第二項前段，
判決如主文。
本案經檢察官甲○○到庭執行職務
中    華    民    國    98    年    5     月    5     日
                  刑事第十庭    法  官  李雅俐
以上正本證明與原本無異。
如不服本判決應於收受判決後10日內向本院提出上訴書狀，並應
敘述具體理由；其未敘述上訴理由者，應於上訴期間屆滿後20日
內向本院補提理由書（均須按他造當事人之人數附繕本）「切勿
逕送上級法院」。
                                書記官  莊金屏
中    華    民    國    98    年    5     月    5     日
附錄論罪科刑法條：
刑法第三十條：
幫助他人實行犯罪行為者，為幫助犯。雖他人不知幫助之情者，
亦同。
幫助犯之處罰，得按正犯之刑減輕之。
刑法第三百三十九條第一項：
意圖為自己或他人不法之所有，以詐術使人將本人或第三人之物
交付者，處五有期徒刑、拘役或科或併科一千元以下罰金。


司法院資訊處製作；財團法人民間司法改革基金會備份。
